臺灣士林地方法院刑事裁定
111年度聲判字第47號
聲  請  人  洪文正
代  理  人  鄭世脩律師
被      告  葉金章


            林鋕明


            林鋕堅


上列聲請人因告訴被告等毀損債權案件，不服臺灣高等檢察署檢
察長於中華民國111年4月21日駁回再議之處分（111年度上聲議
字第3417號），聲請交付審判，本院裁定如下：
　　主  文
聲請駁回。
　  理  由
一、按告訴人不服上級法院檢察署檢察長或檢察總長認再議為無
    理由而駁回之處分者，得於接受處分書後10日內委任律師提
    出理由狀，向該管第一審法院聲請交付審判；法院認為交付
    審判之聲請不合法或無理由者，應駁回之，而法院為裁定前
    ，得為必要之調查，刑事訴訟法第258條之1、第258條之3 
    第2項前段、第3項分別定有明文。
二、聲請人洪文正以「被告林鋕明於民國106年1月23日向聲請人
    借貸新臺幣（下同）1,000萬元，為取信聲請人，表示被告
    林鋕明之母楊欣貞（已歿）為國際獅子會300A區榮譽副總監
    ，並同時請領臺北市○○區○○路000巷0號5樓（下稱系爭不動
    產）土地建物謄本，顯示楊欣貞所有之系爭不動產有2億元
    市價，以取信聲請人同意借款，並由楊欣貞與被告林鋕明共
    同簽立附表所示本票8張作為擔保，然被告林鋕明借得款項
    後，竟夥同胞弟即被告林鋕堅、被告葉金章，共同基於損害
    聲請人債權之犯意聯絡，於106年6月間，將系爭不動產設定
    抵押權予被告林鋕堅擔任負責人之聯界電子股份有限公司（
    下稱聯界公司），隨後將系爭不動產信託登記予被告葉金章
    ，因認被告3人涉犯刑法第356條之毀損債權罪嫌」等情，向
    臺灣士林地方檢察署（下稱士檢）提出告訴。士檢檢察官偵
    查後，認聲請人對被告3人提出毀損債權之刑事告訴，已逾6
    個月之告訴期間，於111年3月10日以111年度偵字第1181號
    為不起訴處分。聲請人不服，於法定期間內向臺灣高等檢察
    署（下稱高檢署）聲請再議，亦經高檢署檢察長認原不起訴
    處分並無違誤等情，於111年4月21日以111年度上聲議字第3
    417號處分書駁回再議。處分書經郵寄送達予聲請人，於111
    年4月29日由受僱人收受，嗣聲請人於111年5月9日委任鄭世
    脩師提出刑事聲請交付審判狀，向本院聲請交付審判等情，
    業經本院依職權調閱上開偵查卷宗核閱屬實，並有刑事聲請
    交付審判狀在卷供參，是認聲請人聲請交付審判符合刑事訴
    訟法第258條之1第1項規定，聲請程序係屬適法，核先敘明
    。
三、聲請意旨略以：
（一）最高法院107年度台上字第317號民事判決主旨揭示因侵權
      行為所生之損害賠償請求權，自請求權人知有損害及賠償
      義務人時起，2年間不行使而消滅，為民法第197條第1項
      所明定。所謂知有損害及賠償義務人之「知」，係指明知
      而言。如係一次之加害行為，致他人於損害後尚不斷發生
      後續性之損害，該損害為屬不可分（質之累積），或為一
      侵害狀態之繼續延續者，應分別以被害人知悉損害程度呈
      現底定（損害顯在化）或不法侵害之行為終了時起算其時
      效。亦即所謂自請求權人「知」有損害及賠償義務人時起
      ，2年間不行使而消滅，應自請求權人「知道」有損害及
      賠償義務人是誰才開始起算，本件聲請人無法知悉第二類
      謄本所載葉○○究為何人，必待提起告訴，由檢察官查得個
      資後，始知對特定被告提告。
（二）被告林鋕明、楊欣貞自106年3月11日遭聲請人催討債務後
      ，竟於106年6月間將系爭不動產信託登記予被告葉金章及
      設定抵押權予被告林鋕堅擔任法定代理人之聯界公司，顯
      係規避清償責任，顯有損害債權之犯行，檢察官未查核被
      告葉金章、聯界公司對於被告林鋕明有無確實對價給付，
      遽認對聲請人之債權無損害，顯有違誤，請求准予交付審
      判。　　　　
四、按告訴乃論之罪，其告訴應自得為告訴之人知悉犯人之時起
    ，於6個月內為之；告訴或請求乃論之罪，其告訴或請求已
    經撤回或已逾告訴期間者，應為不起訴之處分，刑事訴訟法
    第237條第1項、第252條第5款分別定有明文。又刑事訴訟法
    第237條第1項所謂「知悉犯人」，指得為告訴之人對於特定
    之人知悉而能識別其為犯人之程度即屬已足，即就「人」而
    言，只須能就犯人之特定性為明確之識別為已足，非以知悉
    犯人之姓名、年籍、住居所為必要。經查：
（一）聲請人指稱被告3人所涉刑法第356條之毀損債權罪，依同
      法第357條規定，須告訴乃論。而聲請人提出本案告訴時
      ，已於刑事告訴狀敘明被告林鋕明於106年1月23日向其借
      款後未如期還款，經其查詢系爭不動產登記謄本，發現系
      爭不動產於106年6月19日設定抵押權予被告林鋕明之兄弟
      即被告林鋕堅擔任負責人之聯界公司，並於同年月20日設
      定抵押予被告葉**，因而知悉被告林鋕明、林鋕堅、登記
      謄本所載被告葉**涉犯毀損債權罪嫌，並提出告證1即被
      告林鋕明借款簽立如附表所示本票影本、告證3、4即系爭
      不動產登記謄本為證【見士檢110年度他字第4997號卷（
      下稱他字卷）第3頁至第11頁、第21頁、第23頁】；因聲
      請人陳明被告林鋕明為其債務人，與被告林鋕堅為兄弟，
      告證1本票影本復載有被告林鋕明之全名、身分證字號及
      地址，且告證3、4系爭不動產登記謄本所載列印日期為10
      6年6月27日下午2時25分、26分，堪認聲請人於106年6月2
      7日已依該等登記謄本知悉被告3人涉犯毀損債權罪嫌，依
      法應於6個月內提出告訴，始為合法；惟聲請人遲至110年
      12月1日始具狀向士檢提起本案刑事告訴，此有刑事告訴
      狀所載士檢收文日期章戳在卷可憑（見他字卷第3頁) ，
      顯已逾越法定告訴期間。
（二）聲請人主張告證3登記謄本僅記載系爭不動產信託登記予
      「葉**」，無從知悉究為何人，須待提告由檢察官查詢個
      資始可知悉對方進而提出告訴等詞。而告證3登記謄本雖
      僅記載信託對象為「葉**」，未完整顯示被告葉金章之全
      名，然該登記謄本已顯示「葉**」之身分證字號為「A100
      *****1」，復完整記載被告葉金章之戶籍地址，則聲請人
      依該謄本已足對其人之特定性為明確之識別，參酌前揭所
      述，要屬「知悉犯人」甚明，不以聲請人確知被告葉金章
      之完整姓名為必要，是聲請人主張其依前述登記謄本尚無
      從知悉犯人等詞，自非可採。原檢察官以告訴逾期而為不
      起訴處分，高檢署檢察長亦認原不起訴處分並無不當而駁
      回再議，適用法律均無不當。再者，告訴乃論之罪係以告
      訴權人合法提起告訴為訴追要件，聲請人提起本案告訴既
      已逾告訴期間而非合法，訴追條件有所欠缺，則檢察官依
      程序優先實體原則，未再就被告葉金章、聯界公司對於被
      告林鋕明有無確實對價給付一節進行調查，亦無不當。從
      而，聲請人以前詞指摘原不起訴及駁回再議處分有所違誤
      ，均無可採，故本件聲請為無理由，應予駁回。
五、依刑事訴訟法第258條之3第2項前段，裁定如主文。
中　　華　　民　　國　　111 　年　　8 　　月　　1 　　日
                  刑事第一庭審判長法  官  陳明偉
                                  法  官  吳佩真
                                  法  官  邰婉玲
以上正本證明與原本無異。
本件裁定不得抗告。　　　　　　　　　　　　　　　　　　　
                                  書記官  劉致芬
中　　華　　民　　國　　111 　年　　8 　　月　　1 　　日
【附表】
編號 發票日 票面金額 票據號碼 1 106年1月23日 200萬元 THNO301093 2 106年2月7日 80萬元 THNO301098 3 106年2月14日 30萬元 THNO301099 4 106年2月16日 40萬元 THNO301051 5 106年2月20日 200萬元 THNO301053 6 106年2月21日 100萬元 THNO301054 7 106年3月3日 70萬元 THNO301061 8 106年3月11日 280萬元 THNO301066